【裁判字號】    97,消債更,1307
【裁判日期】    970929
【裁判案由】    聲請更生程序
【裁判全文】
臺灣高雄地方法院民事裁定          97年度消債更字第1307號
聲  請  人  甲○○
代  理  人  薛政宏律師
上列當事人因消費者債務清理事件聲請更生，本院裁定如下：
    主  文
聲請駁回。
聲請費用由聲請人負擔。
    理  由
一、按債務人與金融機構協商成立者，不得聲請更生或清算，但
    因不可歸責於己之事由，致履行顯有重大困難者，不在此限
    ；本條例施行前，債務人依金融主管機關協調成立之中華民
    國銀行公會會員辦理消費金融案件無擔保債務協商機制與金
    融機構成立之協商，準用前項之規定，消費者債務清理條例
    第151 條第5 項、第6 項分別定有明文。又聲請更生或清算
    不合程式或不備其他要件者，法院應以裁定駁回之，但其情
    形可以補正者，法院應定期間先命補正，復為同條例第8 條
    所明定。是依上之條文規定可知，債務人與金融機構協商成
    立債務清償方案後，即應由債務人按其條件履行，如因事後
    發生情事變更，在清償期間收入或收益不如預期，致該方案
    履行困難甚或履行不能，因不可歸責於己，始能例外准許債
    務人聲請更生或清算，以避免債務人任意毀諾已成立之協商
    ，濫用更生或清算之裁判上債務清理程序。從而，所謂「不
    可歸責於己之事由」，應係指客觀上聲請人之支出增多，或
    收入、收益減少，非其成立協商時所能預期。
二、聲請意旨略以：聲請人因消費借貸、信用卡或現金卡契約，
    對金融機構負有債務，無擔保或無優先權之債務總額未逾新
    台幣（下同）1,200 萬元，因有不能清償債務情事，前已提
    出債權人清冊，依中華民國銀行公會會員辦理消費金融案件
    無擔保債務協商機制，以書面向最大債權金融機構安泰銀行
    請求共同協商債務清償方案，雖經協商成立，聲請人應月付
    4 萬5,361 元。然聲請人於協商時之收入已無力負擔協商還
    款條件，因無協商餘地，始同意每月還款4 萬5,361 元，聲
    請人現在工作收入，仍無法負荷協商之金額，實有不可歸責
    於己之事由，而無法繼續履行，且未經法院裁定開始清算程
    序或宣告破產，爰依法聲請更生等語。
三、經查：
  (一)聲請人於本件更生聲請前，已依金融主管機關協調成立之中
    華民國銀行公會會員辦理消費金融案件無擔保債務協商機制
    與安泰銀行成立協商，自95年7 月起，每月以4 萬5,361 元
    依各債權銀行債權金額比例清償各項債務，至全部清償為止
    等情，有協議書、無擔保債務還款計劃各1 份在卷可稽（本
    院卷第8、9頁），此部分之事實，應可認定為真實。
  (二)聲請人主張其於協商時之工作收入即不足清償協商金額，目
    前工作收入亦無法負荷，有不可歸責於己之事由，致履行協
    商清償計畫顯有重大困難云云。雖據其財政部高雄市國稅局
    95 、96 年度綜合所得稅各類所得資料清單、財產歸屬資料
    清單、勞工保險被保險人投保資料為憑，聲請人主張其目前
    每月收入目前之工作收入不足履行協商金額，固非無據。惟
    個人資產不僅有工作收入而已，衡諸一般經驗，仍有部分資
    產係國稅局財產歸屬資料所未登載。聲請人自協商成立後截
    至97年8 月13日已依協議按月繳款27期，共計122 萬4,747
    （24×45,361＝1,224,747） ，迄今仍依協議計劃還款，業
    經聲請人陳述明確，亦有安泰銀行陳報狀在卷可參（本院卷
    第70頁）。聲請人既於協商成立後均按月繳款，且迄今仍在
    履約中，足見其尚有除工作收入以外之其他資產可供履行協
    議，自無法認定聲請人履行協議已有重大困難。是以，聲請
    人主張其有不可歸責於己之事由，至履行協議顯有重大困難
    ，尚無可採。是以，聲請人更生之聲請，核與首揭規定不符
    ，此項不備更生之要件，又無從補正，自應依法駁回其聲請
    。
五、依消費者債務清理條例第11條第1 項、第8 條前段，裁定如
    主文。
中    華    民    國    97    年    9     月    29    日
                  民事第一庭    法  官  陳宛榆
上為正本係照原本作成
如不服本裁定，應於裁定送達後10日內，以書狀向本院提出抗告
，並繳納抗告費新臺幣1千元。
中    華    民    國    97    年    9     月    29    日
                                書記官  曹德英


司法院資訊處製作；財團法人民間司法改革基金會備份。
